臺灣嘉義地方法院行政訴訟判決
111年度交字第71號
原      告  李琼川  
被      告  交通部公路總局嘉義區監理所

代  表  人  黃萬益  
訴訟代理人  李貞君  
上列當事人間交通裁決事件，原告不服被告民國111年8月22日嘉
監義裁字第76-L00000000號裁決（原舉發通知單為嘉縣警交字第
L00000000號），提起行政訴訟，本院判決如下：
   主 文
一、原告之訴駁回。
二、訴訟費用新臺幣叁佰元由原告負擔。
   事實及理由
一、程序事項：本件係因原告違反道路交通管理處罰條例（下稱
    同條例）第53條第1項、第63條第1項第3款規定，不服被告1
    11年8月22日嘉監義裁字第76-L00000000號裁決，而提起行
    政訴訟，經核屬於行政訴訟法第237條之1第1項第1款規定之
    交通裁決事件，自應依行政訴訟法第2編第3章規定之交通裁
    決事件訴訟程序；且本件事證明確，本院爰依同法第237條
    之7規定，不經言詞辯論，逕為判決，合先敘明。
二、事實概要：原告騎乘車牌號碼000-0000號普通重型機車（下
    稱系爭機車）於民國111年5月21日下午1時45分許（下稱違
    規日、時），駛經嘉義線大林鎮162線與大埔美園區七路口
    （下稱系爭路口）時，經嘉義縣政府警察局民雄分局（下稱
    舉發機關）大美派出所警員認有「闖紅燈至路口」之違規行
    為，遂攔停開立嘉義縣警察局嘉縣警交字第L00000000號舉
    發違反道路交通管理事件通知單（下稱系爭舉發通知單），
    應到案日期為111年6月20日前。嗣原告未於到案日期前依法
    提出陳述，經被告認有「駕車行經有燈光號誌管制之交岔路
    口闖紅燈」之違規事實，依同條例第53條第1項、第63條第1
    項1第3款（原處分漏列）之規定，於111年8月22日以嘉監義
    裁字第76-L00000000號違反道路交通管理事件裁決書處原告
    罰鍰新臺幣（下同）2,700元，並記違規點數3點（下稱原處
    分）。原告不服，遂提起本件行政訴訟。
三、原告主張：
（一）是在紅燈時越過停止線穿過行人穿越道，在行人穿越道前
      方停止，原告不爭執。行人穿越道前方有方格，原告以為
      停在行人穿越道前方的方格沒有關係。原告知道闖紅燈不
      對，但被告主張停在行人穿越道就是闖紅燈，原告有意見
      。原告等到綠燈、警車通過後，才左轉尾隨在後，何來違
      規闖紅燈之情形。
（二）監理所依據交通部研商之「闖紅燈之認定原則」，並非法
      規，法律如何無限上綱那就是闖紅燈之行為。
（三）警方開單時原告不知系爭舉發通知單上寫什麼，雖然影片
      中警察有告訴原告，但原告沒有聽警察說什麼。原告以為
      開罰單只寫壓線，不知為何擴大解釋變為闖紅燈。
（四）聲明：原處分撤銷。訴訟費用由被告負擔。
四、被告則答辯以：
（一）本件經舉發機關函復略以：依據交通部109年6月30日召開
      研商「闖紅燈行為之認定原則」會議記錄之會議結論（二
      ）略示：「車輛面對紅燈亮起後，車身仍超越停止線並足
      以妨害其他方向人（若有行人穿越道）、車通行亦視同闖
      紅燈；若僅有前輪伸越停止線者，則視為不遵守標線指示
      」。本分局大美聯合所警員於111年5月21日擔服守望勤務
      ，行經嘉義縣大林鎮162線與大埔美園區七路路口時，警
      方行向號誌為綠燈，卻見原告騎乘系爭機車，由大埔美園
      區七路（南向北）無視紅燈駛越行人穿越道至路口，警方
      見狀立即鳴按警車喇叭示警，原告才立刻停下；然因該路
      段直接攔停原告實有危險之虞，遂前行至安全路段時方才
      攔停原告，並對其違規行為製單告發，並無違誤。
（二）綜上所述，本案既經原舉發機關查證違規事實明確，被告
      依同條例第53條第1項，以原處分裁處，於法應無不合。
（三）聲明：原告之訴駁回；訴訟費用由原告負擔。
五、本院之判斷：
（一）本件應適用之法令及函釋：
 　1、道路交通管理處罰條例：
 　（1）第4條第2項：駕駛人駕駛車輛、大眾捷運系統車輛或行
        人在道路上，應遵守道路交通標誌、標線、號誌之指示
        、警告、禁制規定，並服從執行交通勤務之警察或依法
        令執行指揮交通及交通稽查任務人員之指揮。
 　（2）第53條第1項：汽車駕駛人，行經有燈光號誌管制之交
        岔路口闖紅燈者，處1,800元以上5,400元以下罰鍰。
 　（3）第63條第1項第3款：汽車駕駛人有下列各款所列條款之
        一者，除依原條款處罰鍰外，並予記點：……三、有第43
        條、第53條或第53條之1情形之一者，各記違規點數3點
        。
   2、道路交通安全規則102條第1項第1款：汽車行駛至交岔路
      口，其行進、轉彎，應依下列規定：一、應遵守燈光號誌
      或交通指揮人員之指揮，遇有交通指揮人員指揮與燈光號
      誌並用時，以交通指揮人員之指揮為準。
   3、道路交通標誌標線號誌設置規則第206條第5款第1目：行
      車管制號誌各燈號顯示之意義如左：……五、圓形紅燈(一)
       車輛面對圓形紅燈表示禁止通行，不得超越停止線或進
      入路口。
 　4、交通部109年11月2日交路字第1095008804號函所附「闖紅
      燈行為之認定原則」會議紀錄結論第1點載明：「…（二）
      車輛面對紅燈亮起後，車身仍超越停止線並足以妨害其他
      方向人（若有行人穿越道）、車通行亦視同闖紅燈；若僅
      前輪伸越停止線者，則視為不遵守標線指示。…」。
（二）事實概要欄所記載之事實，為兩造所不爭執，並有系爭舉
      發通知單（原處分卷第1頁）、嘉義市監理站交通違規陳
      述單（原處分卷第2頁）、嘉義縣警察局民雄分局111年9
      月6日嘉民警五字第1110028224號函暨職務報告書（原處
      分卷第4頁至第5號）、交通部公路總局嘉義區監理所嘉義
      市監理站111年9月13日嘉監義站字第1110208347號函（原
      處分卷第10頁至第11頁）、原處分及送達證書（原處分卷
      第12頁至第13頁）、嘉義縣警察局民雄分局111年10月14
      日嘉民警五字第1110032747號函及所附勤務表（本院卷第
      81頁至第84頁）等在卷足稽，應認屬實。原告稱系爭舉發
      通知單是記載「壓線」顯非事實。是本件之爭點在於原告
      騎乘系爭機車行經系爭路口時，有無闖紅燈之違規事實？
（三）經查：
   1、原告就應遵行之號誌為紅燈時，騎乘系爭機車越過停止線
      前行，至系爭機車前輪越過行人穿越道、後輪停於行人穿
      越道才停止一事，並不爭執。核與舉發警員蔡志昇提出之
      職務報告（原處分卷第5頁）、本院勘驗筆錄（本院卷第1
      03頁至第105頁）、擷取照片（本院卷89頁至第98頁）、
      譯文（本院卷第85頁至第86頁）等內容相符，自可信屬真
      實。
　 2、交通部為促使駕駛人回歸於對標誌、標線之認知，同時兼
      顧執法技術層面與大眾接受度，就關於車輛「闖紅燈」行
      為之認定，於上開交通部函釋解釋「闖紅燈行為之認定原
      則」，而主管機關基於職權因執行特定法律之規定，得為
      必要之釋示，以供本機關或下級機關所屬公務員行使職權
      時之依據，此即「解釋性行政規則」（司法院釋字第548
      號解釋參照）。上開交通部函釋乃為同條例第8條所定之
      公路主管機關之上級機關，即交通部所發布其對該條例所
      為之釋示以供各級公路主管機關適用法律之參考，核屬「
      解釋性行政規則」之性質；復經本院核以該釋示內容，與
      同條例第53條規定禁止闖紅燈所欲保護之合法用路人權益
      意旨相符，亦未增加法律所無之限制，即無行政規則牴觸
      上位母法疑義，本院自得援用。故原告稱交通部109年11
      月2日交路字第1095008804號函「闖紅燈之認定原則」，
      並非法規，無從據此認定其行為係屬闖紅燈云云，並無理
      由。
   3、原告騎乘系爭機車於紅燈時越過停止線行進至行人穿越道
      後停止，已妨害同條例第53條禁止闖紅燈要保護其他用路
      人（包括行人）通行之權益，其確有原處分所稱「駕車行
      經有燈光號誌管制之交岔路口闖紅燈」之違規事實，應可
      認定。
六、綜上，原告駕駛系爭機車，於違規日、時，確有闖紅燈之交
    通違規行為無訛，是被告依同條例第53條第1項、第63條第1
    項第3款及違反道路交通管理事件統一裁罰基準及處理細則
    規定，裁處原告罰鍰2,700元，並記違規點數3點，經核並無
    違法，原告訴請撤銷為無理由，應予駁回。
七、兩造其餘攻擊防禦方法均與本件判決結果不生影響，故不逐
    一論述，併此敘明。
八、本件第一審裁判費為300元，應由原告負擔，爰確定第一審
    訴訟費用額如主文第2項所示。
據上論結，本件原告之訴為無理由，依行政訴訟法第237條之7、
第237條之8第1項、第98條第1項前段，判決如主文。
中　　華　　民　　國　　111 　年　　11　　月　　29　　日
　　　　　　　　　行政訴訟庭　法　官　邱美英
上為正本係照原本作成。
如不服本判決，應於送達後20日內，向本院提出上訴狀，並應繳
納上訴裁判費新臺幣750元，其未表明上訴理由者，應於提出上
訴後20日內向本院補提理由書（均須按他造人數附繕本）。上訴
理由應表明關於原判決所違背之法令及其具體內容，或依訴訟資
料可認為原判決有違背法令之具體事實。未表明上訴理由者，逕
以裁定駁回上訴。
中　　華　　民　　國　　111 　年　　11　　月　　29　　日
                              書記官  黃怡禎